最高法院刑事判決　　　　　　　九十六年度台上字第六四０號
上　訴　人　甲○○
　　　　　　乙○○
上 列 一人
選任辯護人　黃東璧律師
上　訴　人　丙○○　男民國○○年○月○○日生
　　　　　　　　　　身分證統一編號：Ｚ000000000
　　　　　　　　　　住台灣省屏東縣新園鄉○○村○○路41巷
　　　　　　　　　　2弄15號
上列上訴人等因強盜等罪案件，不服台灣高等法院高雄分院中華
民國九十五年九月二十六日第二審判決〔九十五年度上訴字第一
一四五號，起訴案號：台灣屏東地方法院檢察署（原判決誤載為
台灣高雄地方法院檢察署）九十四年度偵字第一五五二號〕，提
起上訴，本院判決如下：
    主  文
原判決關於乙○○及甲○○強盜部分均撤銷，發回台灣高等法院
高雄分院。
其他上訴駁回。
    理  由
甲、撤銷發回部分（即乙○○及甲○○強盜部分）：
原判決關於上訴人乙○○及甲○○強盜部分，認定甲○○、乙○
○有如原判決事實欄二所示之犯行，因而撤銷第一審之科刑判決
，改判仍論處甲○○、乙○○結夥攜帶兇器強盜罪刑（甲○○處
有期徒刑八年；乙○○處有期徒刑三年七月）；固非無見。
惟查：（一）科刑之判決書，對於犯罪構成要件之事實必須詳加
認定，而後於理由內敘明其認定犯罪事實所憑之證據及其認定之
理由，方足以資論罪科刑，其所載事實、理由與所宣告之主文，
尤必互相一致，若主文所宣告之罪名與事實所認定之犯罪構成要
件事實不符，即與法定程式不符，其判決即難謂非違法。原判決
事實認定：「施南成（另案審理中）於民國九十四年三月二十四
日凌晨某時，在前開『喜來坊』汽車旅館房間內，向丙○○、乙
○○、甲○○等三人提議搶劫超商，並經其三人同意後，渠等即
共同基於意圖為自己不法所有，結夥三人以上攜帶兇器強盜之犯
意聯絡，於九十四年三月二十四日凌晨一時許，由施南成駕駛自
用小客車搭載丙○○、乙○○、甲○○三人先至屏東縣內埔鄉○
○村○○路施南成住處拿取其所有客觀上足對他人之生命、身體
及安全構成威脅而為兇器之鐵棍一支、刀械一把，及灰色口罩一
只、帽子二頂，並為免遭追緝，路途中停車，用膠帶黏貼車牌後
，改由甲○○開車，於同日凌晨二時四十五分許，四人抵達屏東
縣內埔鄉○○路○段三三五號『天天樂』超商後，施南成依計畫
，先命乙○○下車至該超商內佯裝購買飲料一瓶，以察看店內情
況，待乙○○返回車內示意後，施南成即持兇器鐵棍一支與同時
持刀械一把之丙○○，共同進入上開『天天樂』超商，由丙○○
負責亮刀嚇阻店員梁瑪莉，梁瑪莉見狀，因不能抗拒，趁機自店
內後門跑離現場，施南成則負責搜刮收銀櫃檯之財物，因為收銀
機打不開，施南成便將店內收銀機一台抱至上開車內，丙○○與
施南成得手返回車上後，立即由在外接應之甲○○駕駛上開車輛
返回前開『喜來坊』汽車旅館，渠等並在該汽車旅館內分受收銀
機內之新台幣（下同）四千元贓款，丙○○、甲○○各分得一千
五百元，施南成及乙○○共分得一千元」等情。理由並說明：「
被告丙○○、乙○○、甲○○等人此部分所為，係犯強盜罪而有
刑法第三百二十一條第一項第三款、第四款之情形，均成立同法
第三百三十條第一項之加重強盜罪。渠等就此強盜取財犯行，彼
此及與共犯施南成間皆有犯意聯絡及行為分擔，均為共同正犯」
等語（見原判決正本第十三頁）。惟主文所宣告之「結夥攜帶兇
器強盜」罪名，與刑法第三百三十條、第三百二十一條第一項第
四款之結夥三人以上而犯之要件不合，判決自有理由矛盾之違誤
。（二）刑法第五十九條犯罪情狀顯可憫恕者，認科最低度刑仍
嫌過重者，得酌量減輕其刑之規定，固為法院得自由裁量之事項
，然並非漫無限制，必須犯罪另有特殊之原因與環境，在客觀上
足以引起一般同情，認為即予宣告法定最低度刑，猶嫌過重者，
始有其適用；是為此項裁量減輕時，必須就被告全部犯罪情狀予
以審酌在客觀上是否足以引起社會上一般人之同情而可憫恕之情
形，並於判決理由內詳加說明，始為適法。本件原判決於理由欄
說明乙○○雖亦參與強盜行為，惟其非居主導地位，係因男友施
南成之因素介入本案，且於強盜過程中，僅進入店內查探虛實，
其參與程度較輕；其在本案之前，並未受刑之宣告，只有因施用
毒品而受觀察勒戒，據認如宣告最輕之有期徒刑七年，尚嫌過重
，客觀上足以引起一般人之同情，而依刑法第五十九條規定減輕
其法定刑（見原判決正本第十三頁）；惟乙○○事先與其他共犯
謀議深夜強盜超商，明知施南成與丙○○攜帶兇器具有危險，竟
負責探勘環境，見僅有一女性店員而通報施南成下手，能否謂其
犯罪情狀在客觀上足以引起社會上一般人之同情而可憫恕？原判
決未深入審酌，尚屬違誤。上訴意旨雖未指摘及此，惟以上為本
院得依職權調查之事項，應認原判決關於乙○○及甲○○強盜部
分，有撤銷發回之原因。
乙、上訴駁回部分：
一、甲○○違反毒品危害防制條例及藥事法部分：
按刑事訴訟法第三百七十七條規定：上訴於第三審法院，非以判
決違背法令為理由不得為之；是提起第三審上訴，應以原判決違
背法令為理由，係屬法定要件；如果上訴理由書狀並未依據卷內
訴訟資料具體指摘原判決不適用何種法則或如何適用不當，或所
指摘原判決違法情事顯與法律規定得為第三審上訴理由之違法情
形不相適合時，均應認其上訴為違背法律上之程式，予以駁回。
原判決關於上訴人甲○○違反毒品危害防制條例及藥事法部分撤
銷第一審之科刑判決，改判仍論處甲○○連續轉讓第一級毒品罪
刑（處有期徒刑一年二月）；又連續明知為禁藥而轉讓罪刑（處
有期徒刑十月）。
甲○○之上訴意旨略以：證人乙○○、施南成及丙○○固於偵查
中證稱甲○○有請施南成及丙○○施用毒品，甲○○亦承認有購
買毒品在喜來坊汽車旅館內吸食使用，並將毒品放在房內桌上，
但丙○○於原審審理時亦證稱，確係其自桌上取來自行使用，是
證人之證述與甲○○供述相符，自不能以甲○○沒有反對渠等吸
用，即逕認涉犯轉讓毒品罪責，原判決顯有採證不憑卷證及判決
不備理由之違法等語。
惟查：原判決依憑證人乙○○、施南成、丙○○之證詞，台灣檢
驗科技股份有限公司濫用藥物尿液檢驗報告二紙、乙○○之台灣
高等法院被告前案紀錄表等證據資料，認定甲○○有原判決事實
欄所載之轉讓第一級毒品、轉讓禁藥等犯行；已於理由內，詳敘
其調查證據之結果及取捨證據認定之理由，並就甲○○否認犯罪
，辯稱：我沒有主動轉讓海洛因及甲基安非他命給丙○○、施南
成施用，我只是沒有阻止他們拿我的毒品吸食等語，認非可採，
已依卷內證據資料予以指駁及說明。從形式上觀察，原判決並無
適用法則不當、不備理由及依法應於審判期日調查之證據而未予
調查等違背法令之情形。按取捨證據及認定事實，乃事實審法院
適法職權之行使，其對證據證明力所為之判斷，苟不悖通常一般
人日常生活之經驗，又未違背客觀上應認為確實之定則，並已敘
明其何以為此判斷之心證理由者，即不能任意指為違法。原判決
理由已說明就證人丙○○在第一審翻供改稱係自行取用甲○○之
海洛因及安非他命，詳敘不足採取之理由（見原判決正本第五頁
）；甲○○上訴意旨，置原判決理由欄內已詳予說明之事項於不
顧，仍執原判決已敘明不予採納其否認犯罪之辯解，就事實審法
院無違於證據法則之採證認事自由判斷職權之合法行使，再為單
純事實上爭執，自非適法。綜上，應認甲○○關於轉讓第一級毒
品及轉讓禁藥部分之上訴為違背法律上程式，均予以駁回。
二、丙○○部分：
按第三審上訴書狀，應敘述上訴之理由，其未敘述者，得於提起
上訴後十日內補提理由書狀於原審法院，已逾上述期間，而於第
三審法院未判決前仍未提出上訴理由書狀者，第三審法院應以判
決駁回之，刑事訴訟法第三百八十二條第一項、第三百九十五條
後段規定甚明。本件上訴人丙○○不服原審判決，於九十五年十
月十二日提起上訴，惟上訴書狀內並未敘述理由，迄今逾期已久
，於本院未判決前仍未提出，依上開規定，其上訴自非合法，予
以駁回。
據上論結，應依刑事訴訟法第三百九十七條、第四百零一條、第
三百九十五條，判決如主文。
中　　華　　民　　國　九十六　年　　一　　月　三十一　日
                      最高法院刑事第十二庭
                          審判長法官  林　永　茂
                                法官  洪　文　章
                                法官  何　菁　莪
                                法官  黃　正　興
                                法官  呂　永　福
      本件正本證明與原本無異
                                      書  記  官
中　　華　　民　　國　九十六　年　　二　　月　　五　　日
                                                      Ｑ
